【裁判字號】    96,訴,583
【裁判日期】    970421
【裁判案由】    強盜
【裁判全文】
臺灣宜蘭地方法院刑事判決               96年度訴字第583號
公  訴  人  臺灣宜蘭地方法院檢察署檢察官
被      告  己○○
                    樓
                    （另案在臺灣宜蘭看守所羈押中）
選任辯護人  曾文杞律師
被      告  甲○○
                    （另案在臺灣臺北監獄執行中）
指定辯護人  黃憲男律師
被      告  丁○○
                    （另案在臺灣臺北監獄執行中）
指定辯護人  本院公設辯護人丙○○
上列被告因強盜案件，經檢察官提起公訴（96年度偵字第785號
），本院判決如下：
    主  文
己○○意圖為自己不法之所有，結夥三人以上至使不能抗拒，而
取他人之物，累犯，處有期徒刑捌年。
甲○○意圖為自己不法之所有，結夥三人以上至使不能抗拒，而
取他人之物，累犯，處有期徒刑柒年陸月。
丁○○意圖為自己不法之所有，結夥三人以上至使不能抗拒，而
取他人之物，累犯，處有期徒刑柒年陸月。
    事  實
一、(一)己○○前因竊盜案件，經本院於民國90年8月29日，以90
    年度易字第390號刑事判決判處有期徒刑1年5月確定，於94
    年10月30日執行完畢出監；另因公共危險案件，經本院於95
    年5月5日，以95年度交訴字第10號刑事判決判處有期徒刑7
    月確定；另因施用毒品案件，經本院於96年1月16日，以95
    年度訴字第534號刑事判決判處有期徒刑10月，再經本院以
    96年度聲減字第441號裁定減刑為有期徒刑5月，並與上開有
    期徒刑7月接續執行後，於96年9月3日執行完畢出監；(二)甲○○前因違反肅清煙毒條例等案件，經臺灣高等法院以80年
    度上訴字第4199號刑事判決判處有期徒刑3年6月確定；再因
    違反麻醉藥品管理條例案件，於83年2月8日，經臺灣基隆地
    方法院以82年度易緝字第59號刑事判決判處有期徒刑6月確
    定；另因妨害自由案件，於83年3月21日，經臺灣桃園地方
    法院以82年度訴緝字第158號刑事判決判處有期徒刑6月確定
    ，並與上開麻醉藥品管理條例案件判處有期徒刑6月部分，
    經臺灣基隆地方法院以83年度聲字第417號裁定定其應執行
    刑有期徒刑10月；再因違反肅清煙毒條例案件，經臺灣臺北
    地方法院以83年度訴字第1014號刑事判決判處有期徒刑3 年
    6月確定；另因違反麻醉藥品管理條例案件，於84年1月20
    日，經臺灣基隆地方法院以83年度訴字第470號刑事判決判
    處有期徒刑8月確定，並與上開肅清煙毒條例案件判處有期
    徒刑3年6月部分，經臺灣基隆地方法院以84年度聲字第361
    號裁定定其應執行刑有期徒刑4年。上述有期徒刑3年6月、
    10月、4年經接續執行後，於87年4月22日假釋出監，於91
    年6月12日假釋期滿，以已執行論。(三)丁○○前因違反懲治
    盜匪條例案件，經法院判處有期徒刑8年9月，於83年9月16
    日假釋出監，嗣經撤銷假釋執行殘刑4年11月2日；另因違反
    肅清煙毒條例案件，於84年4月10日，經臺灣基隆地方法院
    以84年度訴字第31號刑事判決判處有期徒刑3年7月；另因違
    反槍砲彈藥刀械管制條例案件，於84年8月21日經臺灣基隆
    地方法院以84年度訴字第123號刑事判決判處有期徒刑2年確
    定。上述有期徒刑4年11月2日、3年7月、2年經接續執行後
    ，於89年4月25日假釋出監，於94年4月16日假釋期滿，以已
    執行論。
二、詎己○○、甲○○、丁○○猶不知悔改，經己○○提議後，
    渠3人竟基於意圖為自己不法所有之犯意聯絡，由甲○○提
    供不能證明具有殺傷力之手槍2枝，於95年8月6日凌晨，由
    己○○駕駛自用小客車搭載甲○○、丁○○2人，於同日凌
    晨2時23分許，共同前往宜蘭縣宜蘭市○○○路235巷13號「
    大馬便利商店」，由甲○○、丁○○2人分持前開手槍各1
    枝，甲○○、丁○○、己○○3人依序進入店內，甲○○、
    丁○○2人分持手槍1支，由甲○○喝令店員乙○○「不要動
    ，搶劫」等語，甲○○、丁○○2人即將乙○○帶往店內另
    一擺放電子遊戲機之房間內，適有2名顧客在該房間內操作
    電子遊戲機，己○○、甲○○、丁○○3人基於剝奪他人行
    動自由之犯意聯絡，由甲○○、丁○○持槍命乙○○與該2
    名顧客面向牆壁，以此脅迫之手段，至使乙○○3人不能抗
    拒，而依甲○○、丁○○二人所指示面向牆壁，再由己○○
    進入櫃檯內拿取新台幣（下同）6萬餘元之現金，於得手後
    ，己○○、甲○○、丁○○隨即駕車離開現場。
三、案經宜蘭縣警察局宜蘭分局報請臺灣宜蘭地方法院檢察署檢
    察官偵查起訴。
    理  由
甲、程序部分：
一、證據能力部分：按被告以外之人於審判外之言詞或書面陳述
    ，除法律有規定者外，不得作為證據，刑事訴訟法第159條
    第1項定有明文。本件關於(1)被告己○○部分，其餘共同被
    告甲○○、丁○○，及證人戊○○、乙○○於警訊中關於被
    告己○○之陳述，及(2)被告甲○○部分，其餘共同被告己○○、丁○○，及證人戊○○、乙○○於警訊中關於被告甲○○之陳述，及(3)被告丁○○部分，其餘被告己○○、甲○○
    ，及證人戊○○、乙○○於警訊中關於被告丁○○之陳述，
    均係被告以外之人於審判外之言詞陳述，為傳聞證據，且被
    告己○○、甲○○、丁○○之辯護人就上開供述之證據能力
    於本院準備及審理程序中均提出爭執，復查無得例外取得證
    據能力之法律依據，應認無證據能力，不得採為認定被告有
    罪之證據。
乙、實體部分：
一、訊據被告己○○、甲○○於警、偵訊及本院審理中坦承於前
    開時、地，至「大馬便利商店」行搶之事實，惟否認被告丁○○共同前往行搶，及辯稱當日係另一綽號「阿寶」男子共
    同前往行搶，行搶行為並無至使店員乙○○不能抗拒云云；
    被告丁○○則矢口否認當日凌晨有與被告己○○、甲○○共
    同至「大馬便利商店」行搶犯行。然查：
  (一)當日「大馬便利商店」案發過程，有3名頭戴帽子、口罩、
    手套，分別穿著白衣、花格衣、黑衣男子先後進入商店內，
    其中白衣、花格衣男子分持手槍，白衣男子喝令店員乙○○
    「不要動，搶劫」等語，將乙○○帶入另一房間，並連同店
    內其餘2名客人共同面向牆壁站立後，該3名男子總計行搶6
    萬餘元等情，業據證人乙○○於偵查（參見偵卷28、29頁96
    年4月16日偵訊筆錄）及本院審理（本院卷第139至142頁97
    年4月7日審判筆錄）證述在卷。被告己○○、甲○○分別坦
    承為當日所著上衣為黑衣、白衣，再本院當庭勘驗商店內監
    視器錄影畫面光碟（參見本院卷第135、136頁97年4月7日審
    判筆錄），其內容如下：
    (1)檔案Video0000-0000內容為：「時間2：23：27 著白衣、
      花格衣、黑衣3人蒙面進入，著白衣及花格衣2人分持像手
      槍物對準店員，命店員離開櫃台，著白衣人、花格衣人、
      店員離開畫面，黑衣人在櫃台下方搜索財物，嗣著花格衣
      人進入畫面，在櫃台查看後離開，繼白衣人協助黑衣人搜
      索財物，2人從櫃台中搜出1袋狀物，於2：24：31秒離開
      ，著花格衣人於2：24：43秒離開。」
    (2)檔案Video0000-0000內容為：「與前段檔案為不同角度拍
      攝櫃台及店內擺設。畫面顯示，店員遭命令走出櫃台後，
      旋由著花格衣人帶離櫃台及店面，至另一以布幔相隔之房
      間，隨後花格衣人從該房間出來，又走到櫃台前。」
    (3)檔案Video0000-0000內容為：「畫面顯示，店員被帶至另
      1房間情況。該房間內有2人，在內操作電玩機，忽而站起
      ，面朝門。店員入內，著白衣人、花格衣人隨後持槍入內
      ，比向店員及屋內2人，該3人均遭命令面朝內部。其中1
      人更雙手舉高朝上作投降狀不動，隨後著白衣、花格衣人
      均離開該房間。」
    (4)檔案Video0000-0000內容為：「畫面昏暗，拍攝分別有著
      白衣、花格衣、黑衣之人陸續進入商店。」
    復有上開監視器錄影畫面翻拍照片12幀（參見偵卷第16至18
    頁、本院卷163至166頁）附卷可參。按刑法強盜罪之成立，
    以行為人所施用之強暴、脅迫手段，足以壓抑被害人之抗拒
    ，使其喪失意思自由為要件。本件被告甲○○及另1身著花
    格衣男子所持用之槍枝，雖未扣案，而不能證明是否具有殺
    傷力，但店員乙○○及店內另2名消費之客人並不知悉，而
    均依被告甲○○及花格衣男子指示面向牆壁而不敢妄動，乙○○於此過程中只敢偷瞄店內狀況，迨被告己○○、甲○○
    、花格衣男子搜刮財物離去後，乙○○於確定安全後始敢通
    知老闆戊○○等情，足見客觀上被告己○○、甲○○、花格
    衣男子之行為，已足使乙○○及店內2名客人達於不能抗拒
    之程度。
  (二)被告丁○○辯稱其非身著花格衣，而於當日隨同被告己○○
    、甲○○共同前往「大馬便利商店」行搶之人云云。另被告
    己○○、甲○○於本院審理中，亦證稱當日身著花格衣男子
    係被告己○○朋友，綽號為「阿寶」之男子等語（參見本院
    97年4月7日審判筆錄）。但對照被告己○○、甲○○2人前
    於偵查中，渠2人均一致結證稱當日係被告丁○○共同前往
    行搶等情（參見偵卷第6、7頁96年3月6日偵訊筆錄、第10、
    11 頁96年3月16日偵訊筆錄）。被告己○○雖稱與被告丁○○間之賭博金錢糾紛，加上毒癮發作，及警員要求具體指出
    花格衣男子姓名等原因，而誣陷被告丁○○等語（參見本院
    卷第149頁97年4月7日審判筆錄）。被告甲○○則稱其於警
    訊時，警員提示被告己○○警訊筆錄，因被告己○○已指明
    被告丁○○，因而伊才說是被告丁○○等語（參見本院卷第
    145業97年7月4日審判筆錄）。以被告丁○○與被告甲○○
    間之交情，被告丁○○自承已有十幾年等語（參見偵卷第12
    頁96年3月22日偵訊筆錄），加以2人間並無糾紛，被告甲○○實無誣陷被告丁○○之動機。再以被告甲○○關於指認被
    告丁○○之過程，於本院審理中證稱：「（在偵查中為何指
    認丁○○與你們共同強盜？）警員之前問我時，因為我不知
    道己○○朋友是誰，警察拿相片給我看，其中有壹張我不認
    識，上面名字就寫丁○○，而且己○○的筆錄也寫丁○○，
    所以我就講丁○○。」、「（你剛剛說警察有拿照片跟你說
    這是丁○○，但是你認為不是丁○○，為何你要說是丁○○
    ？）那個人我又不知道叫什麼名字，但是己○○說是他，所
    以我才說是他。」（參見本院卷第145、147頁97年4月7日審
    判筆錄）。被告甲○○與被告丁○○既為舊識，如於員警提
    供指認相片中能明確辨識並非本案被告丁○○，被告甲○○
    即可明確表示，要無必要附和被告己○○說詞。而於檢察官
    偵查程序中，被告己○○先於96年3月6日自基隆監獄提訊後
    ，於訊問過程中指陳被告丁○○參與犯行，被告甲○○再於
    96年3月16日在新店戒治所依視訊方式接受檢察官偵訊，於
    偵訊中亦指陳被告丁○○犯行，被告己○○、甲○○於案發
    後分別在基隆監獄及新店戒治所執行，既無串證之可能，竟
    於檢察官偵訊時均為一致之陳述，顯見被告己○○、甲○○
    於偵查中之證述較為可採，渠2人於審理中改稱被告丁○○
    並未共同前往，係屬迴護被告丁○○之詞，而不足採。
  (三)綜上所述，本件事證明確，被告丁○○前開所辯，顯係卸責
    之詞，而不足採，被告3人犯行至堪認定，應依法論科。
二、核被告己○○、甲○○、丁○○3人就前開被害人乙○○部
    分，均係犯刑法第330條第1項結夥3人以上強盜罪，就店內
    其餘2名消費客人部分，均係犯刑法第302條第1項剝奪他人
    行動自由罪。被告己○○、甲○○、丁○○就前開加重強盜
    罪與剝奪他人行動自由罪犯行，有犯意聯絡及行為之分擔，
    皆為共同正犯。被告己○○、甲○○、丁○○3人以一持槍
    脅迫之行為，同時至使被害人乙○○及店內其餘2名消費客
    人不能抗拒，而剝奪其行動自由，為想像競合犯，應從一重
    依加重強盜罪論處。檢察官於起訴書中，雖未論及被告3人
    對店內其餘2名客人剝奪行動自由犯行，惟於本院審理中，
    當庭勘驗案發時商店內之監視器錄影光碟，於畫面中已明確
    錄得被告3人此部分之犯行，且被告3人上開剝奪他人行動自
    由犯行，與前述加重強盜罪間，有想像競合犯之裁判上一罪
    關係，本院自得併予審理，加以刑法第302條第1項剝奪他人
    行動自由罪之法定刑較加重強盜罪為輕，本院雖未諭知被告
    此部分之罪名，亦無礙被告防禦權之行使。查(一)被告己○○
    前因竊盜案件，經本院以90年度易字第390號刑事判決判處
    有期徒刑1年5月確定，於94年10月30日執行完畢出監，(二)被
    告甲○○前因違反肅清煙毒條例等案件，經臺灣高等法院以
    80 年度上訴字第4199號刑事判決判處有期徒刑3年6月確定
    ，再因違反麻醉藥品管理條例案件，經臺灣基隆地方法院以
    82年度易緝字第59號刑事判決判處有期徒刑6月確定，另因
    妨害自由案件，經臺灣桃園地方法院以82年度訴緝字第158
    號刑事判決判處有期徒刑6月確定，並與上開麻醉藥品管理
    條例案件判處有期徒刑6月部分，經臺灣基隆地方法院以83
    年度聲字第417號裁定定其應執行刑有期徒刑10月，再因違
    反肅清煙毒條例案件，經臺灣臺北地方法院以83年度訴字第
    1014號刑事判決判處有期徒刑3年6月確定，另因違反麻醉藥
    品管理條例案件，經臺灣基隆地方法院以83年度訴字第470
    號刑事判決判處有期徒刑8月確定，並與上開肅清煙毒條例
    案件判處有期徒刑3年6月部分，經臺灣基隆地方法院以84
    年度聲字第361號裁定定其應執行刑有期徒刑4年，上述有期
    徒刑3年6月、10月、4年經接續執行後，於87年4月22日假釋
    出監，於91年6月12日假釋期滿，(三)被告丁○○前因違反懲
    治盜匪條例案件，經法院判處有期徒刑8年9月，於83年9月
    16 日假釋出監，嗣經撤銷假釋執行殘刑4年11月2日，另因
    違反肅清煙毒條例案件，經臺灣基隆地方法院以84年度訴字
    第31 號刑事判決判處有期徒刑3年7月，另因違反槍砲彈藥
    刀械管制條例案件，經臺灣基隆地方法院以84年度訴字第
    123號刑事判決判處有期徒刑2年確定，上述有期徒刑4年11
    月2日、3 年7月、2年經接續執行後，於89年4月25日假釋出
    監，於94 年4月16日假釋期滿，有被告3人之臺灣高等法院
    被告前案紀錄表附卷可按，渠等受有期徒刑之執行完畢，5
    年內再犯法定刑有期徒刑以上之加重強盜罪，均為累犯，均
    依法加重其刑。爰審酌被告3人不思正途獲取報酬，竟共同
    強盜他人財物，依渠等犯罪之動機、目的、手段、犯作所生
    之損害，及犯罪後之態度等一切情狀，就被告3人分別量處
    如主文所示之刑，以示懲儆。被告3人犯罪時所用手槍2枝，
    因未扣案，被告己○○、甲○○均供承業已丟棄，爰不為沒
    收之諭知。
三、被告己○○雖辯稱其於警訊中供承強盜犯行，符合刑法自首
    之要件。惟本件查獲之過程，依證人戊○○於本院審理結證
    稱：伊的店被搶之事透過朋友之間傳出去，警察聽到別人說
    ，知道伊遭搶，於95年8月10日通知伊去警察局做筆錄，伊
    看監視錄影畫面指出離職員工己○○，其他2人伊不知道，
    而伊可以從錄影畫面明確指出己○○，是因為己○○之前脊
    椎受傷，他走路與其他人不同，雖然有戴口罩，但他的頭型
    隱隱約約還是可以辨認出來等語（參見本院卷137、138頁97
    年4月7日審判筆錄）。宜蘭縣警察局宜蘭分局員警就證人戊○○於95年8月10日製作筆錄後，經由證人戊○○之證述知
    悉本件犯罪事實及行為人之一為被告己○○後，再於95年10
    月2日自宜蘭監獄借提被告己○○訊問，被告己○○於訊問
    過程中，始供承參與前開強盜犯行，是員警於訊問被告己○○前，已知悉本件犯罪事實及行為人之一為己○○，被告己○○供承強盜犯行部分，核與自首要件不符，併此敘明。
據上論斷，應依刑事訴訟法第299條第1項前段，刑法第28條、第
302條第1項、第330條第1項、第55條、第47條第1項，刑法施行
法第1條之1，判決如主文。
本案經檢察官賴淑萍到庭執行職務
中    華    民    國    97    年    4     月    21    日
                  刑事第四庭審判長法  官  謝佩玲
                                  法  官  陳嘉年
                                  法  官  辜漢忠
以上正本證明與原本無異。
如不服本判決應於收受本判決後10日內向本院提出上訴書狀，並
應敘述具體理由。若未敘述理由者，應於上訴期間屆滿後20日內
向本院補提理由書狀(均須按他造當事人之人數附繕本)。
                                  書記官  許麗汝
中    華    民    國    97    年    4    月    22    日
.0
附錄本案論罪科刑法條：
刑法第302條第1項
私行拘禁或以其他非法方法，剝奪人之行動自由者，處5年以下
有期徒刑、拘役或3百元以下罰金。
刑法第330條第1項
犯強盜罪而有第321條第1項各款情形之一者，處7年以上有期徒
刑。


司法院資訊處製作；財團法人民間司法改革基金會備份。
